臺灣臺北地方法院民事判決　　　　　　　94年度保險字第80號
原　　　告　　丁○○
兼訴訟代理人　丙○○
原　　　告　　甲○○
　　　　　　　乙○○
　　　　　　　己○○
兼　共　同
訴訟代理人　　戊○○
被　　　告　　國泰人壽保險股份有限公司
法定代理人　庚○○
訴訟代理人　賴盛星律師
上列當事人間給付保險金事件，本院於民國94年10月13日言詞辯
論終結，判決如下：
    主  文
原告之訴及假執行之聲請均駁回。
訴訟費用由原告負擔。
　　事實及理由
一、原告起訴主張：原告之被繼承人黃陳彩雲任職太子油飯有限
    公司期間，參加該公司為員工向被告投保之國泰福利團體傷
    害保險契約，約定如黃陳彩雲於保險期間遭遇意外傷害事故
    致死亡時，被告應給付保險金新台幣（以下同）1,000,000
    元。嗣黃陳彩雲因罹患Ｃ型肝炎，於民國（下同）93年8月4
    日在台大醫院接受脾臟切除手術後，情況良好，意識清楚，
    詎翌日上午9時40分意外從病床跌下，前額血腫，經急救無
    效死亡，符合保險金請領要件，但原告請求被告給付，卻遭
    拒絕；台大醫院醫師為避免檢察官驗屍程序，故在死亡證明
    書勾選黃陳彩雲為「病死或自然死」，詎被告之承辦人員故
    意不告知此選項不符合理賠要件，致原告火化遺體，無法查
    驗更正，被告顯利用其優勢地位及專業知識，損害原告之權
    益，顯失公平。為此依保險契約及保險法第34條規定，提起
    本訴等語，聲明求為：(一)被告應給付原告1,000,000元，及
    自93年10月30日起至清償日止，按年息10%計算之利息。(二)
    願供擔保，請准宣告假執行。
二、被告以：按系爭契約第4條約定，原告應證明黃陳彩雲遭受
    非由疾病引起之外來突發事故而死亡之事實；台大醫院出具
    黃陳彩雲之死亡證明書，勾選死亡種類為「病死或自然死」
    ，記載死亡原因為「直接引起死亡之疾病或傷害：甲、心肺
    衰竭。乙、（甲之原因）：心肌缺氧。丙、（乙之原因）：
    免疫性血小板低下」，可見黃陳彩雲非因外來突發事故死亡
    等語。聲明求為：(一)原告之訴及假執行之聲請均駁回，(二)如
    受不利判決，願提供國泰世華銀行一年期可轉讓定期存單為
    擔保，請准免假執行。
三、按訴狀送達後，原告不得將原訴變更或追加他訴，但請求之
    基礎事實同一者，不在此限，民事訴訟法第255條第1項第2
    款定有明文。查本件原由原告丁○○單獨起訴，於94年9月
    27日具狀追加其餘原告，而為訴之追加。被告雖不同意追加
    ，惟因原告於追加前後所主張起訴之原因事實同一，揆諸前
    揭規定，無待被告同意，應准為訴之追加。
四、原告主張：伊之被繼承人黃陳彩雲任職太子油飯有限公司期
    間，參加該公司為員工向被告投保之國泰福利團體傷害保險
    契約，約定如黃陳彩雲於保險期間遭遇意外傷害事故致死亡
    時，被告應給付保險金1,000,000元，嗣黃陳彩雲因罹患Ｃ
    型肝炎，於93年8月4日在台大醫院接受脾臟切除手術後，意
    識清楚，生命徵象穩定，但翌日上午9時40分被發現倒臥地
    上，前額出現血腫疑似頭部外傷，經急救無效死亡等語，業
    據原告提出診斷證明書為證，並為被告所不爭執，堪信為真
    正。
五、原告主張黃陳彩雲死因屬於保險範圍，被告應給付保險金云
    云，被告則否認黃陳彩雲之死因符合系爭保險契約約定之保
    險事故。查被告提出系爭保險契約之保單條款，其第4條記
    載保險範圍：「被保險人於本契約有效期間內，因遭受意外
    傷害事故，致其身體蒙受傷害或因而殘廢或死亡時，依照本
    契約的約定，給付保險金。」、「前項所稱意外傷害事故，
    指非由疾病引起之外來突發事故。」（卷第31頁），原告請
    求被告給付保險金，但被告否認黃陳彩雲之死因符合上開約
    定所稱因遭受意外傷害事故所致，原告自應就其所主張符合
    保險金給付要件之事實，負舉證之責任。經查，上開診斷證
    明書記載「診斷病名」包括「1.急性心肺衰竭，2.頭部外傷
    ，3.血小板低下經脾臟切除，4.Ｃ型肝炎」，未排除黃陳彩
    雲之死亡與疾病間之關連性。被告提出台大醫院所出具黃陳
    彩雲之死亡證明書，勾選其死亡種類為「病死或自然死」，
    並記載其死亡原因為「直接引起死亡之疾病或傷害：甲、心
    肺衰竭。乙、（甲之原因）：心肌缺氧。丙、（乙之原因）
    ：免疫性血小板低下」（卷第39頁），明示黃陳彩雲因疾病
    而死亡，與其前額血腫無關。又原告陳稱台大醫院醫師為避
    免檢察官驗屍程序，故在死亡證明書勾選黃陳彩雲為「病死
    或自然死」云云，未舉證以實其說。原告復未提出足以證明
    黃陳彩雲因遭受意外傷害事故致死之證據，應認原告未盡舉
    證責任，其主張難以憑採。
六、原告雖主張：被告利用其優勢地位及專業知識，故意不將上
    開死亡證明書之記載不符合理賠要件之事實告知伊，致伊火
    化遺體，無法查驗更正，顯失公平云云。惟查，原告明知請
    領保險金之條件為被保險人遭受意外傷害事故致死，而上開
    死亡證明書記載黃陳彩雲因病致死，原告為具有通常智識能
    力之人，當可輕易判斷該死因不符合保險金請領條件，並決
    定是否保存遺體現狀以供查驗確認死因，被告雖未主動告知
    ，亦與公平原因無違。是原告未保存遺體，致無法以勘驗遺
    體之方式證明其所主張之事實，應自行承擔此不利益之結果
    。
七、綜上，原告依保險契約及保險法第34條規定，請求被告給付
    保險金1,000,000元，及自93年10月30日起至清償日止，按
    年息10%計算之利息，為無理由，不應准許，其假執行之聲
    請失所附麗，應併予駁回。
八、兩造其餘攻擊、防禦方法，於判決結果無礙，爰不一一論述
    。
九、結論：原告之訴為無理由，依民事訴訟法第78條判決如主文
    。
中　　華　　民　　國　　94　　年　　10　　月　　27　　日
                  民事第五庭    法　官　翁昭蓉
以上正本係照原本作成
如對本判決上訴，須於判決送達後20日內向本院提出上訴狀
中　　華　　民　　國　　94　　年　　10　　月　　27　　日
                    　　　　　　書記官　莊滿美
